臺灣高等法院高雄分院刑事判決　　　　 94年度上訴字第561號
上　訴　人　臺灣高雄地方法院檢察署檢察官
被　　　告　甲○○
指定辯護人　本院公設辯護人　李佩娟
上列上訴人因被告違反槍砲彈藥刀械管制條例案件，不服臺灣高
雄地方法院93年度訴字第2570號中華民國94年2 月18日第一審判
決（起訴案號：臺灣高雄地方法院檢察署93年度偵字第15790 號
），提起上訴，本院判決如下：
    主  文
原判決撤銷。
甲○○未經許可，持有可發射子彈具有殺傷力之改造玩具手槍，
累犯，處有期徒刑壹年貳月，併科罰金新臺幣拾萬元，罰金如易
服勞役，以銀元佰元（新臺幣玖佰元）折算壹日。扣案之仿FN
廠1910型半自動手槍製造之改造玩具手槍壹枝（含彈匣壹個，槍
枝管制編號：0000000000號）、仿FN廠1910型半自動手槍製造之
土造金屬槍管壹枝，均沒收。
    事  實
一、甲○○前於民國91年間因違反槍砲彈藥刀械管制條例案件，
    經臺灣高雄地方法院判處有期徒刑1 年2 月、併科罰金新臺
    幣（下同）2 萬元確定，於92年10月29日假釋出獄，並於92
    年11月16日縮刑期滿執行完畢。猶不知警惕，明知可發射子
    彈具殺傷力之改造玩具手槍、土造金屬槍管，未經許可不得
    持有，竟仍於93年8 月3 日晚間某時，在高雄市新興區○○
    ○路36號旁巷內，取得可發射子彈具有殺傷力之仿FN廠1910
    型半自動手槍製造之改造玩具手槍1 枝（含彈匣1 個，槍枝
    管制編號：0000000000號）及仿FN廠1910型半自動手槍製造
    之土造金屬槍管1 枝，而持有之，並將之藏放在高雄市○○
    區○○街42號6 樓「友聯飯店」605 號房床鋪底下。嗣於93
    年8 月4 日下午8 時20分許，為警在上開房間內扣得仿FN廠
    1910型半自動手槍製造之改造玩具手槍1 枝（含彈匣1 個，
    槍枝管制編號：0000000000號）、仿FN廠1910型半自動手槍
    製造之土造金屬槍管1 枝。
二、案經高雄市政府警察局新興分局報請臺灣高雄地方法院檢察
    署檢察官偵查起訴。
    理  由
一、認定犯罪事實所憑證據及理由─
    上開犯罪事實，業據被告甲○○於警詢、偵查、原審及本院
    審理中自白不諱（見警卷第1 頁背面，93偵15790 號卷第9
    頁，原審卷第51頁，本院卷第60頁）；且扣案改造手槍1 枝
    、預備槍管1 支經送鑑驗結果，認：(一)送鑑改造手槍1 枝（
    含彈匣1 個，槍枝管制編號：0000000000號），係仿FN廠19
    10型半自動手槍製造之金屬玩具手槍換裝土造金屬槍管而成
    之改造手槍，機械性能良好，可擊發適用之子彈，認具殺傷
    力。(二)送鑑預備槍管1 枝，係仿FN廠1910型半自動手槍製造
    之土造金屬槍管成品，認定係屬內政部86年11月24日台（86
    ）內警字第8670683 號公告之槍砲彈藥主要組成零件；有內
    政部警政署刑事警察局93年9 月10日刑鑑字第0930173054號
    槍彈鑑定書、內政部94年1 月5 日內授警字第0940100013號
    函各1 份在卷可憑（見93偵15790 號卷第18至20頁，原審卷
    第41頁）；足認被告自白與事實相符，堪予採信。是本件事
    證已明，被告犯行洵堪認定。
二、論罪及撤銷改判之理由─
  (一)按被告行為後，槍砲彈藥刀械管制條例於94年1 月26日修正
    公布，並於同年月28日生效，廢止第11條，並修訂第8 條，
    舊法第11條第4 項原規定「未經許可，持有、寄藏或意圖販
    賣而陳列第1 項所列槍砲者，處1 年以上7 年以下有期徒刑
    ，併科新臺幣700 萬元以下罰金。」，修正後新法第8 條第
    4 項規定「「未經許可，持有第4 條第1 項第1 款所定其他
    可發射金屬或子彈具有殺傷力之各式槍砲者，處3 年以上10
    年以下有期徒刑，併科新臺幣700 萬元以下罰金。」，二相
    比較，以舊法有利於被告，依刑法第2 條第1 項但書規定，
    自應適用修正前槍砲彈藥刀械管制條例第11條第4 項之罪。
    又同條例第13條第4 項並未修正，此部分自無新舊法比較之
    問題。
  (二)核被告所為，係犯修正前槍砲彈藥刀械管制條例第11條第4
    項之未經許可持有可發射子彈具有殺傷力之改造玩具手槍罪
    ，及同條例（修正後）第13條第4 項未經許可持有槍枝主要
    組成零件罪。被告以一個持有行為，同時持有改造玩具手槍
    及土造金屬槍管，係一行為觸犯數罪名，為想像競合犯，依
    刑法第55條規定，從一重之未經許可持有可發射子彈具有殺
    傷力之改造玩具手槍罪處斷。公訴人雖未論及被告未經許可
    持有槍枝主要組成零件之犯行，然與起訴部分有想像競合之
    裁判上一罪關係，為起訴效力所及，本院自應併予審究。又
    被告前於91年間因違反槍砲彈藥刀械管制條例案件，經臺灣
    高雄地方法院判處有期徒刑1 年2 月、併科罰金新臺幣2 萬
    元確定，於92年10月29日假釋出獄，並於92年11月16日縮刑
    期滿執行完畢，有臺灣高雄地方法院檢察署刑案資料查註紀
    錄表、臺灣高等法院被告全國前案紀錄表在卷可稽，其於有
    期徒刑執行完畢後，5 年內再犯本件有期徒刑以上之罪，為
    累犯，依刑法第47條規定加重其刑。
  (三)原審以被告罪證明確，予以論罪科刑，固非無見。惟槍砲彈
    藥刀械管制條例業於94年1 月26日修正公布，並於同年月28
    日生效，廢止第11條，並修訂第8 條，業如前述，被告所涉
    本件犯行為最輕本刑3 年以上之案件（至於其後是否因新舊
    法比較，而適用舊法論罪科刑，則屬法律適用之問題），依
    刑事訴訟法第31條第1 項、第273 條之1 第1 項規定，被告
    於原審未經選任辯護人，原審應指定公設辯護人或律師為被
    告辯護，且不得行簡式審判程序，惟原審未為被告指定公設
    辯護人或律師，復行簡式審判程序，尚有違誤。檢察官以原
    審未為被告指定公設辯護人或律師，並行簡式審判程序為由
    ，提起上訴，為有理由，自應由本院撤銷改判。
三、科刑及沒收之理由─
  (一)爰審酌被告任意持有改造玩具手槍及槍枝之主要組成零件，
    具危害社會治安之潛在性，且前有違反槍砲彈藥刀械管制條
    例前科紀錄，素行非佳，惟犯後坦承犯行，態度尚稱良好等
    一切情狀，仍量處如原審所處之有期徒刑1 年2 月，併科罰
    金10萬元，並就罰金部分諭知易服勞役之折算標準。
  (二)扣案仿FN廠1910型半自動手槍製造之改造玩具手槍1 枝（含
    彈匣1 個，槍枝管制編號：0000000000號）、仿FN廠1910型
    半自動手槍製造之土造金屬槍管1 枝，均為違禁物，依刑法
    第38條第1 項第1 款規定宣告沒收。至於另扣案彈殼37顆、
    底火59枚、鋼珠彈頭10顆，均非屬違禁物（詳如後述），亦
    非供被告犯罪或預備犯罪所用之物，或被告犯罪所得之物，
    自均不予宣告沒收，併此敘明。
四、對其他公訴事實之判斷─
  (一)公訴意旨另以：被告於93年8 月4 日下午8 時20分許為警查
    獲時，持有改造玩具金屬子彈之彈殼37顆（起訴書誤載為30
    顆）、底火59枚、鋼珠彈頭10顆，另涉有槍砲彈藥刀械管制
    條例第13條第4 項未經許可持有彈藥主要組成零件罪嫌云云
    。
  (二)經查，扣案彈殼37顆、底火59枚、鋼珠彈頭10顆，均非屬槍
    砲彈藥主要組成零件，有上開內政部函可按；則被告自未涉
    此部分未經許可持有彈藥主要組成零件犯行。惟公訴人認被
    告此部分犯行與上開論罪科刑部分，有想像競合之裁判上一
    罪關係，自不另為無罪之諭知，附此敘明。
五、適用之法律
  (一)依刑事訴訟法第369 條第1 項前段、第364 條、第299 條第
    1 項前段。
  (二)修正前槍砲彈藥刀械管制條例第11條第4 項、槍砲彈藥刀械
    管制條例第13條第4 項。
  (三)刑法第2 條第1 項但書、第11條前段、第55條、第47條、第
    42條第2 項、第38條第1 項第1 款。
  (四)罰金罰鍰提高標準條例第2 條。
  (五)現行法規所定貨幣單折算新臺幣條例第2 條。
本案經檢察官沈紹嘉到庭執行職務。
中　　華　　民　　國　　94　　年　　8 　　月　　5 　　日
　　　　　　　　　刑事第七庭    審判長法　官  莊飛宗
                                      法　官  黃憲文
                                      法　官  曾逸誠
以上正本證明與原本無異。
如不服本判決應於收受本判決後10日內向本院提出上訴書狀，其
未敘述上訴理由者，並得於提起上訴後10日內向本院補提理由書
狀（均須按他造當事人之人數附繕本）「切勿逕送上級法院」。
中　　華　　民　　國　　94　　年　　8 　　月　　5 　　日
　　　　　　　　　　　　　　　　　　　書記官  郭蘭蕙
附錄所犯法條：
修正前槍砲彈藥刀械管制條例第11條第4 項：
未經許可，持有、寄藏或意圖販賣而陳列第1 項所列槍砲者，處
1 年以上7 年以下有期徒刑，併科新臺幣700 萬元以下罰金。
槍砲彈藥刀械管制條例第13條第4 項：
未經許可，持有、寄藏或意圖販賣而陳列第1 項所列零件者，處
6 月以上5 年以下有期徒刑，併科新臺幣300 元以下罰金。
